臺灣臺北地方法院刑事判決　　　　　　　98年度訴字第1888號
公　訴　人　臺灣臺北地方法院檢察署檢察官
被　　　告　林益全
上列被告因誣告案件，經檢察官提起公訴（98年度偵字第17954
號），本院判決如下：
    主  文
林益全意圖他人受刑事處分，向該管公務員誣告，處有期徒刑陸
月；又意圖他人受刑事處分，向該管公務員誣告，處有期徒刑柒
月。應執行有期徒刑拾壹月。
    事  實
一、林益全於民國86年12月26日起擔任晉銓旅行社有限公司（下
    稱晉銓旅行社）之負責人，張竹煌係世通旅行社有限公司之
    實際負責人，雙方於94年11月16日簽訂旅行社牌照租用合約
    ，由張竹煌向林益全租用晉銓旅行社之牌照，詎林益全明知
    張竹煌並無偽造文書犯行，竟意圖使張竹煌受刑事處分，從
    事下列行為：
  (一)於97年1 月28日16時55分，至臺灣臺北地方法院檢察署提起
    告訴，指稱：張竹煌向林益全佯稱租用晉銓旅行社牌照，致
    使林益全不疑而與之簽訂旅行社牌照租用合約，惟張竹煌事
    後反悔未履行上開合約，且拒付履約款；又張竹煌擅自冒用
    林益全中國信託商業銀行股份有限公司（下稱中國信託銀行
    ）卡號0000000000000000號信用卡（下稱系爭信用卡），偽
    造林益全之刷卡簽名資料，以傳真方式持向與旅行社有業務
    往來之京城大飯店、桃園大飯店、麗格客棧、國王大飯店、
    豪景大飯店、華園飯店、天成飯店、知本富野渡假村等，盜
    刷共新臺幣（下同）40萬元以上，而向該管公務員誣告張竹
    煌涉犯偽造文書罪；嗣經臺灣臺北地方法院檢察署檢察官於
    98年4 月22日以98年度偵字第7874號不起訴處分並經臺灣高
    等法院檢察署於98年6 月8 日以98年度上聲議字第3554號駁
    回再議確定。
  (二)於97年10月9 日具狀向臺灣臺中地方法院提起自訴，指稱：
    張竹煌偽造95年2 月6 日之合約書（下稱系爭合約），並在
    系爭合約書偽造林益全之署押，謊稱林益全與張竹煌簽定系
    爭合約書及林益全積欠張竹煌債務，並持上開偽造之系爭合
    約書及張竹煌自行編造林益全積欠債務之理由所寄發之存證
    信函，向臺灣臺中地方法院民事庭請求林益全清償債務，經
    該院民事庭將上開案件移轉管轄由福建金門地方法院審理，
    因林益全未收到法院開庭通知書，故未到庭，上開法院因而
    判決張竹煌勝訴；另張竹煌擅自持系爭信用卡，偽造林益全
    之簽名，而盜刷金額高達40萬元以上等語，向該管公務員誣
    告張竹煌涉犯偽造文書罪。嗣經臺灣臺中地方法院以97年度
    自字第51號分別判決告訴人無罪與諭知盜刷信用卡部分自訴
    不受理，並經臺灣高等法院臺中分院以98年度上訴字第1484
    號、最高法院99年度台上字第8273號判決駁回上訴確定。
二、案經張竹煌訴請臺灣臺北地方法院檢察署檢察官偵查起訴。
    理  由
壹、程序方面
一、證人朱安麗於臺灣臺中地方法院97年度自字第51號案件審理
    時之證述有證據能力：
  (一)按被告以外之人於審判外向法官所為之陳述，得為證據，刑
    事訴訟法第159 條之1 第1 項定有明文。立法理由係認被告
    以外之人之陳述係在法官面前為之，因其任意陳述之信用性
    已受確定保障之情況下所為，自得作為證據。不問係其他刑
    事案件之羈押訊問期日、勘驗期日、準備程序期日、審理期
    日或民事事件、行政訴訟程序，凡係在普通法院法官面前所
    為之陳述，均具有證據能力。
  (二)本件證人朱安麗在臺灣臺中地方法院97年度自字第51號案件
    審理時向法官所為之證述，在其任意陳述之信用性無疑之情
    況下，其證述依法自具有證據能力。
貳、實體方面
一、訊據被告固坦承有於上開時間對告訴人向臺灣臺北地方法院
    檢察署提起告訴及向臺灣臺中地方法院自訴指訴告訴人涉犯
    行使偽造私文書罪嫌等事實不諱，惟矢口否認有何誣告犯行
    ，辯稱：我除了於94年11月16日與告訴人簽訂旅行社牌照租
    用合約書外，沒有再與告訴人簽訂任何合約書，系爭合約書
    上告訴人簽署之日期為西元2005年2 月6 日，是該系爭合約
    書日期無法確定為民國94年或95年，且如果真有系爭合約書
    ，告訴人應該提出正本而不是僅有影本，所以我認為系爭合
    約書上我的簽名是偽造的，我也沒有同意告訴人於95年2 月
    起使用系爭信用卡刷卡云云。
二、經查：
  (一)被告於97年1 月28日向臺灣臺北地方法院檢察署申告告訴人
    未經授權，偽造其簽名盜刷系爭信用卡，嗣經臺灣臺北地方
    法院檢察署檢察官認定告訴人係依據與被告簽訂之系爭合約
    書而獲得被告同意授權使用系爭信用卡支付旅行團之飯店訂
    房費用情事，於98年4 月22日以98年度偵字第7874號為不起
    訴處分後，被告聲請再議，經臺灣高等法院檢察署檢察長於
    98 年6月8 日以98年度上聲議字第3554號駁回被告再議聲請
    之事實，有臺灣臺北地方法院檢察署申告案件報告單、臺灣
    臺北地方法院檢察署98年度偵字第7874號不起訴處分書、臺
    灣高等法院98年度上聲議字第3554號處分書在卷可稽（98年
    度他字第5885號卷第4 頁至第7 頁、第37頁、本院卷第209
    頁至第211 頁）。又被告於97年10月9 日向臺灣臺中地方法
    院自訴告訴人擅自偽造系爭合約書，嗣經臺灣臺中地方法院
    以系爭合約書上被告之簽名不能完全排除為被告所為，且告
    訴人嗣後對被告向臺灣臺中地方法院民事庭提起清償債務之
    民事訴訟（臺灣臺中地方法院嗣以管轄錯誤移轉至福建金門
    地方法院審理），並於提出之對帳單中將人頭費、沈長輝團
    費、刷卡費列為被告應給付之項目，核予合約書內容相符，
    而無上開偽造文書情事，以97年度自字第51號判決無罪後，
    經臺灣高等法院臺中分院以98年度上訴字第1484號、最高法
    院以99年度台上字第8273號判決駁回自訴人之上訴確定之事
    實，亦有自訴狀、判決書附卷可憑（98年度他字第5885號卷
    第11頁至第24頁、98年度偵字第17954 號卷第14頁至第21頁
    、99年度台上字第8273號卷第143 頁至第147 頁），是被告
    確實意圖使告訴人受刑事偽造文書罪訴追，向檢察官提出告
    訴及向法院提出自訴等節，應堪認定。
  (二)本院認系爭合約書是否為偽造為本件審究之重點，如系爭合
    約書為真，則告訴人以系爭信用卡刷卡支付飯店費用均有所
    本。查：
  1.告訴人有意經營大陸地區人民來台旅遊業務，於94年間向被
    告接洽談妥以40萬元購買被告所經營之晉銓旅行社牌照，即
    於94年11月16日將40萬元折合人民幣10萬元匯至被告指定之
    交通銀行北京紅廟支行北京金聯國際商務旅遊諮詢有限公司
    帳戶內，並於同日欲簽立買賣契約時，被告卻反悔，雙方改
    約定被告以新臺幣（下同）1 萬元出租晉銓旅行社牌照，並
    協議由告訴人向中華民國旅行商業同業公會全國聯合會繳交
    保證金100 萬元，告訴人乃扣除先前匯予被告之人民幣10萬
    元，又於同年12月1 日將新臺幣60萬元折合人民幣15萬元匯
    至被告指定之中國工商銀行蘭孝程帳戶，嗣因被告見大陸地
    區人民來台旅遊人數眾多，又向告訴人表示改以按來台旅遊
    人數收取人頭費用，雙方乃於95年2 月6 日重新簽立系爭合
    約書等情，除據證人即告訴人於審理時證述明確，並有94年
    11月16日旅行社牌照租用合約書（一式二份，被告及告訴人
    各執1 份）、94年11月16日匯款單、94年12月1 日交易明細
    、系爭合約書、繳交保證金合約書各1 紙附卷可憑（97年度
    他字第1895號卷第78頁、第79頁、第90頁、98年度他字第58
    85號卷第44頁、97年度自字第51號卷第3 頁反面、第38頁反
    面、本院卷第220 頁反面、第22頁）。被告雖辯稱其並未指
    示告訴人匯款人民幣（下同）10萬元、15萬元至上開帳戶內
    ，惟在網路上搜尋「北京金聯國際商務旅遊諮詢有限公司」
    ，即可查到「林益全先生總經理」之訊息，此有網路列印資
    料1 份存卷可參（本院卷第120 頁至第122 頁），足認告訴
    人所匯之10萬元應為被告指示告訴人所匯無訛；又告訴人既
    已支付相當於新臺幣（下同）40萬元後，被告才改為出租牌
    照予告訴人，並由告訴人支付100 萬元之保證金，告訴人因
    而將人民幣（下同）15萬元匯給被告，此經告訴人證述在卷
    （本院卷第220 頁反面），就金額之計算亦屬合理，因認告
    訴人所匯之15萬元亦為被告指示，應屬實情。
  2.被告雖辯稱系爭合約書上「林益全」之簽名並非其所簽云云
    ，而該合約書前經臺灣臺中地方法院審理被告自訴告訴人偽
    造文書案件時，曾函請內政部警政署刑事警察局鑑定是否為
    被告筆跡，經該局以98年2 月11日刑鑑字第0980000546號函
    覆以上開合約書為影本為理由拒絕鑑定，惟經本院以肉眼詳
    細審視該合約書上簽名字跡筆畫順暢，於收筆、轉折並無停
    頓、遲滯之處，所寫各字體大小相同，且與被告於94年11月
    16日簽立之繳納保證金合約書、告訴人提出之94年11月16日
    旅行社牌照租用合約書、97年1 月28日偵查筆錄上所簽之「
    林益全」名之筆勢、勾勒及神韻均屬相同（97年度他字第18
    95號卷第3 頁、98年度偵字第17954 號卷第88頁、97年度自
    字第51號卷第38頁反面），若該94年11月16日旅行社牌照租
    用合約書、保證金協議書、系爭合約書上被告之簽名均為告
    訴人所偽造，告訴人豈有可能預先於94年11月16日、95年2
    月6 日仿造被告在97年1 月28日之簽名？足認被告確曾於95
    年2 月6 日簽立合約書一事，應可認定。被告雖於臺灣臺中
    地方法院自訴告訴人偽造文書案件之97年11月20日準備程序
    時，稱告訴人庭呈旅行社牌照租用合約書上「林益全」之簽
    名並非其所簽，94年11月16日之保證金協議書上簽名不確定
    是否為其所簽云云，惟上開告訴人所提出之合約書及保證金
    協議書均為正本，且均經由林益全蓋章、捺印，告訴人自無
    須偽造被告之簽名，況且告訴人除在上開合約書及保證金協
    議書上蓋章、捺印外，另以直式書寫姓名，自該簽署之式樣
    觀之，自不會僅有告訴人之簽名而無被告之簽名，足見上開
    二份文件上被告之簽名為被告親自簽署無訛。
  3.又系爭合約書上告訴人所書寫之日期雖為西元2005年2 月6
    日，惟告訴人於本院審理時證稱是筆誤，應該是95年，被告
    寫95年，我寫太快就寫成2005年等語明確（本院卷第217 頁
    反面、第218 頁反面），且自該份合約書第1 條約定「94年
    11月16日甲乙雙方所簽訂之合約法律作用失效甲乙雙方同意
    取消」觀之，其等簽立系爭合約書係為使民國94年11月16日
    之合約書失效而另定協議內容，則系爭合約書之定約日期當
    然係95年而非西元2005年即民國94年，況系爭合約書如為告
    訴人所偽造，告訴人何需故意在系爭合約書上書寫錯誤之西
    元日期，圖留破綻招致被告之質疑。
  4.再觀諸系爭合約書中約定「二甲方為乙方大陸團體辦理入台
    證手續除了工本費新臺幣柒百元並收取每位團員新臺幣壹百
    元整。三乙方使用晉銓旅行社訂房及任何產生之稅金需由乙
    方負責並須支付甲方10％手續費及按時向政府繳納稅金若逃
    稅被政府稅務機關查處必須由乙方負責繳納，與甲方無關及
    產生任何法律違法行為由乙方自行負責，訂房之費用由甲方
    刷卡乙方再付其費用給予甲方。訂房及任何產生之稅金需由
    乙方負責並需支付甲方。四甲方需付乙方沈長輝之團費每人
    每天45×8 晚×人數。六乙方支付甲方之大陸團體入台手續
    費從02月份客人入台日期開始，直到乙方另開公司為止，甲
    方不得異議。」，而告訴人嗣於96年4 月18日向臺灣臺中地
    方法院起訴請求被告清償債務案件，所提出其寄發被告之存
    證信函附件對帳單中，載明被告應付予告訴人之款項為「1.
    我公司匯入北京人民幣15萬×4.13＝619500NT2.團費：45US
    D ×10人×8 晚×31NT＝111600NT」，另告訴人應付予被告
    之費用包含「1.2 、3 月份入台團體人頭簽證費62900NT 3.
    飯店刷卡費用425000NT」，此有存證信函及告訴人95年6 月
    16日製作之對帳單各1 份存卷可查（96年度城簡字第25號卷
    第5 頁反面、第14頁、第15頁）。上開對帳單所列之項目內
    容非但與95年2 月6 日合約書第2 條至第5 條條文意旨相符
    ，且被告提出中國信託銀行3 、4 月份VIP 消費明細暨收費
    收執表所勾選其指為告訴人盜刷飯店住宿之金額，經加總僅
    有新臺幣（下同）33萬3,387 元（97年度他字第1895號卷第
    51頁至第56頁），縱使依系爭合約書第3 條之規定加計10％
    之刷卡手續費，距告訴人提出之對帳單上所記載應給付被告
    之飯店刷卡費用42萬5,000 元仍相去甚遠，而參以告訴人製
    作該紙對帳單之日期為95年6 月16日，對帳單上記載之飯店
    刷卡費用亦未指明為何月份之刷卡費用，足見告訴人所載應
    支付被告之飯店刷卡費用應為95年2 月6 日起至對帳單製作
    日止該段期間內所有使用系爭信用卡刷卡支付飯店費用之金
    額。若告訴人果真盜刷系爭信用卡，豈會在對帳單中記載其
    應支付被告代為向飯店刷卡之金額，甚至支付較被告在中國
    信託銀行3 、4 月份VIP 消費明細暨收費收執表所勾選告訴
    人所刷金額為高之費用？再依被告辯稱其於95年4 月間接獲
    中國信託銀行3 月份VIP 消費明細暨收費收執表時已發現告
    訴人盜刷犯行，經詢問告訴人後，告訴人承諾會還款云云（
    本院卷第235 頁反面），而告訴人以系爭合約書作為其使用
    系爭信用卡刷卡依據，於96年6 月27日向臺灣臺中地方法院
    提起民事清償債務之訴主張抵銷，係在被告於97年1 月28日
    向告訴人提起偽造文書告訴之前，被告既已於95年4 月與告
    訴人談妥償還方式，告訴人對被告提起民事訴訟時被告又未
    向告訴人提出刑事告訴，告訴人又何需甘冒遭偽造文書刑責
    之風險，大費周章偽造系爭合約書，任被告在民事案件閱卷
    時發覺而自曝其犯行？復參以被告曾於95年2 月份申請調高
    信用卡臨時信用額度為65萬元，有效期限至95年3 月底一情
    ，此有中國信託銀行98年1 月9 日陳報狀附卷可查（98年度
    偵字第17954 號卷第68頁），被告雖辯稱係因當時老婆待產
    ，有私人用途，與告訴人並無關連云云，然被告如無同意告
    訴人使用系爭信用卡代繳飯店訂房費用，被告於接獲信用卡
    帳單發現刷卡費用暴增時，從該信用卡消費明細暨收費收執
    表上並無法判斷是遭告訴人盜刷，按常理應會向發卡銀行反
    映遭他人盜刷並停止該張信用卡刷卡功能，同時報警請求查
    明以釐清民事責任，然被告於98年2 月6 日前，並無向中國
    信託銀行申報信用卡遭盜刷之紀錄，且遲至中國信託銀行98
    年2 月6 日催收紀錄中，被告才表示「已經與盜刷的人在進
    行訴訟」一情，此有臺中地方法院98年4 月14日電話紀錄表
    、中國信託商業銀行股份有限公司年月日陳報狀附卷可查（
    97年度自字第51號卷一第222 頁、卷二第20頁），足見是被
    告對告訴人提出偽造文書告訴後，才向中國信託銀行反應遭
    人盜刷，此與一般常人處理方式有異，益徵告訴人在對帳單
    中所記載之飯店刷卡費用，確為依照系爭合約書即被告授權
    所為，至為明確。
  5.另就合約書第2 條即入台團體人頭簽證費部分，告訴人於95
    年2 月6 日起至同年3 月止以晉銓旅行社名義申請大陸地區
    人民來台觀光實際入境人數共639 人，有交通部觀光局98年
    2 月25日觀業字第0980004063號函暨晉銓旅行社接待大陸地
    區人民來臺觀光團體資料存卷可佐（98年度偵字第17954 號
    卷第79頁至第81頁反面），以告訴人應支付被告每位來台觀
    光之大陸地區人民100 元之人頭費計算，共計6 萬3,900 元
    ，與告訴人於對帳單上所列之6 萬2,900 元甚為接近；再者
    ，證人朱安麗於被告自訴告訴人偽造文書案件審理時證稱：
    94年12月我在安佳公司服務，是作線控的工作，所謂線控是
    控制公司大陸來台旅行團體的操作，94年12月10日林益全北
    京辦事處有交一團11人的沈長輝團給安佳公司做，沈長輝的
    團交給張竹煌承作時，張竹煌還在安佳公司任職等語在卷（
    97年度自字第51號卷第45頁反面、第46頁），且依被告於該
    案件在高等法院98年7 月30日審理時提出「胡先生」給「沈
    先生」香港菲律賓臺灣團行程觀之，該團在台灣之旅遊日期
    為94年12月10日至94年12月16日，其中在台灣住宿日數為8
    日，「胡先生」於收據中亦載明其隸屬「安佳旅行社有限公
    司（中華情）駐深圳辦事處」，且告訴人寄予被告之95年6
    月16日對帳單復記載「中華情張竹煌」，而該「中華情  CH
    INA LOVE」商標嗣經告訴人註冊登記，此有INVOICE 、行程
    表、中華民國商標註冊證附卷可查（臺灣高等法院98年度上
    訴字第1484號卷第50頁至第52頁、96年度城簡字第25號卷第
    46 頁 ）。被告雖否認係朱安麗與其北京辦事處接洽操作沈
    長輝之旅行團，惟在網路上搜尋「北京金聯國際商務旅遊諮
    詢有限公司」，即可查到「林益全先生總經理」之訊息，前
    經本院敘明在卷，足見沈長輝來台旅遊之旅行團確為被告交
    由告訴人承作，告訴人於沈長輝之旅行團來台觀光後，與被
    告於系爭合約書約定如第4 條所示被告應給付告訴人沈長輝
    之團費，益見系爭合約書所定之內容屬實，告訴人並無偽造
    系爭合約書之必要，應可認定。至於被告聲請傳訊證人許高
    慶欲證明沈長輝之旅行團係由何人辦理入台證及接待一事，
    惟被告於其對告訴人提出自訴及告訴時，欲舉許高慶為其作
    證，本極容易，惟被告竟未於上開2 案件審理及偵查中提出
    ，而延至本院審理時，方聲請傳訊該證人，本院因認許高慶
    到庭證述之可信性尚屬有疑，而無調查之必要。
  6.被告雖又辯稱系爭合約書是告訴人偽造，告訴人為催討費用
    之存證信函及對帳單內容均屬不實，告訴人為達到使被告無
    法收受送達致無從揭穿系爭合約書為偽造之目的，才故意在
    清償債務之民事案件向法院陳報錯誤之被告地址，臺灣臺中
    地方法院因而傳喚不到，並依戶籍地移轉管轄至福建金門地
    方法院民事庭審理云云，觀諸告訴人提出清償債務之民事起
    訴狀中固然陳報晉銓旅行社之臺中市○區○○路41之9 號4
    樓舊地址，然臺灣臺中地方法院將案件移轉至福建金門地方
    法院後，福建金門地方法院已調取營利事業登記基本資料查
    詢查知晉銓旅行社自95年12月14日核准搬遷至臺中縣豐原市
    ○○○路265 號1 樓，而先後2 次向新址送達開庭通知，惟
    均因未獲會晤本人，亦無受領文書之同居人或受僱人，分別
    於96年7 月13日、96年9 月4 日將送達證書寄存在臺中縣政
    府警察局豐原分局豐東派出所，此有送達證書2 份存卷可查
    （96年度城簡字第25號卷第35頁、第49頁），是告訴人對被
    告提起民事訴訟時，並無法預料臺灣臺中地方法院或福建金
    門地方法院是否不會調查晉銓旅行社之登記資料而將開庭通
    知對被告送達，亦無把握被告是否因收到開庭通知而出庭答
    辯，從而被告質疑告訴人提起民事訴訟時向臺灣臺中地方法
    院陳報晉銓公司之舊地址，係為掩飾其偽造系爭合約書，以
    避免使被告發覺云云，尚屬推測之詞，委無可採。
  7.另被告雖聲請傳喚證人姚大光、唐詩蘋、邱瓊瑩，欲證明保
    證金100 萬元係由被告向中華民國旅行商業同業公會全國聯
    合會繳納一事，惟告訴人並不否認其未曾以告訴人之名義向
    上開公會繳納100 萬元保證金，且告訴人依其與被告於94年
    11月16日訂立之保證金繳納協議書，將原付予被告購買晉銓
    旅行社牌照之人民幣10萬元，另於94年12月1 日匯予被告人
    民幣15萬元，折合新臺幣100 萬元作為上開保證金，業經本
    院認定如前，且告訴人是否支付保證金100 萬元，與系爭合
    約書是否偽造無直接關連性，因認無調查之必要。另被告又
    聲請傳喚唐湘娟以證明系爭信用卡之刷卡費用繳清是於何時
    一情，惟系爭信用卡之繳費情形，已有中國信託銀行3 、4
    月份之VIP 消費明細記收費收執表載明上期消費金額、上期
    繳款金額（97年度他字第1895號卷第28頁至第29頁反面），
    足證被告並無按月全額清償信用卡款之事實明確，且本院認
    定被告同意告訴人以系爭信用卡支付飯店費用，理由已論述
    如前，被告是否按月全額清償系爭信用卡款並非審究重點，
    亦認無調查之必要。
  8.綜上所述，被告之辯解無非卸責之詞，不足採信。本件事證
    明確，被告所犯誣告犯行堪以認定，應予依法論科。
三、核被告先後2 次所為，均係犯刑法第169 條第1 項之誣告罪
    。被告所犯上開2 罪間、犯意各別，行為互殊，應予分論併
    罰。爰審酌被告明知系爭合約書為其親自簽署，並於系爭合
    約書中授權同意告訴人使用系爭信用卡繳交飯店費用，竟因
    不甘心受到法院判決清償告訴人債務及強制執行，而對告訴
    人提出自訴及刑事告訴，有使他人受刑事處分之虞，嚴重危
    害國家刑罰追訴權之正當、正確之行使，且空言否認犯罪，
    犯後態度不佳，並衡量被告犯罪之動機、目的、犯罪之手段
    等一切情狀，分別量處如主文所示之刑，並定應執行刑，以
    示懲儆。
據上論斷，應依刑事訴訟法第299 條第1 項前段，刑法第169 條
第1 項、第51條第5 款，判決如主文。
本案經檢察官柯木聯到庭執行職務。
中    華    民    國  100     年    5     月    12    日
                  刑事第十八庭審判長法  官  彭慶文
                                    法  官  陳思帆
                                    法  官  林芳華
以上正本證明與原本無異。
如不服本判決應於收受送達後10日內向本院提出上訴書狀，並應
敘述具體理由；其未敘述上訴理由者，應於上訴期間屆滿後20日
內向本院補提理由書（均須按他造當事人之人數附繕）「切勿逕
送上級法院」。
                                    書記官  林鈴芬
中    華    民    國   100    年    5     月    12    日
附錄本案論罪法條
刑法第169 條
意圖他人受刑事或懲戒處分，向該管公務員誣告者，處7 年以下
有期徒刑。
意圖他人受刑事或懲戒處分，而偽造、變造證據，或使用偽造、
變造之證據者，亦同。